臺灣桃園地方法院民事簡易判決
110年度壢簡字第1659號
原      告  曹孜筠  
訴訟代理人  黃昱傑律師
被      告  陳芹    


訴訟代理人  湯其瑋律師
上列當事人間請求返還借款等事件，本院於民國111年3月16日言
詞辯論終結，判決如下：
    主    文
一、被告應給付原告新臺幣（下同）40萬元，及自民國109年12
    月6日起至清償日止，按週年利率5%計算之利息。
二、訴訟費用4,300元由被告負擔。
三、本判決得假執行。但如被告以40萬元為原告預供擔保，得免
    為假執行。
    事實及理由
一、原告主張
（一）原告與訴外人李皓誠前為夫妻關係，訴外人李逢全為李皓
      誠之父，並為全順機械有限公司（下稱全順公司）之法定
      代理人，被告則為李逢全之配偶。於107年間，被告以全
      順公司周轉為由，向原告借款50萬元，原告乃於107年7月
      9日匯款50萬元至全順公司帳戶。於同年7月31日、10月31
      日，被告曾陸續還款355,000元。嗣被告再次向原告借款3
      5萬元，原告乃於同年12月22日匯款35萬元至全順公司帳
      戶，被告並於108年4月9日還款8萬元，是被告借款總金額
      為85萬元，扣除原告已還款金額，被告尚積欠原告42萬元
      。
（二）嗣後被告均未還款，原告於109年10月14日寄發存證信函
      催告被告還款，被告於109年11月5日自承已收受存證信函
      ，是被告應自109年12月6日起負遲延責任。爰依消費借貸
      之法律關係提起本件訴訟請求40萬元等語。並聲明：⒈被
      告應給付原告40萬元，及自109年12月6日起至清償日止，
      按週年利率5%計算之利息。⒉願供擔保請准宣告假執行。
二、被告答辯
　　原告匯款對象為全順公司，並非被告，是兩造間並不成立消
    費借貸契約。又縱認兩造間存在消費借貸關係，然被告曾為
    原告代墊月子中心費用12萬元、結婚時所需黃金費用149,99
    8元，原告並於108年7、8月間向被告借款共18萬元，共計44
    9,998元，爰向原告主張抵銷等語。並聲明：（一）原告之
    訴駁回。（二）願供擔保請准宣告免為假執行。
三、原告與訴外人李皓誠前為夫妻關係，李逢全為李皓誠之父，
    並為全順公司之法定代理人，被告則為李逢全之配偶。又原
    告於107年7月9日匯款50萬元、同年12月22日匯款35萬元至
    全順公司帳戶等事實，有戶籍資料查詢結果、商工登記公示
    資料查詢結果及帳戶交易明細在卷可參（見本院卷第5至7頁
    、本院個資卷），且為兩造所不爭執，堪信為真實。
四、原告復主張被告應返還原告40萬元，為被告所否認，並以前
    詞置辯，是本件爭點即為：（一）兩造間是否成立消費借貸
    契約？（二）原告得否請求被告返還借款及遲延利息？（三
    ）被告得否主張抵銷？
（一）兩造間是否成立消費借貸契約？
　　⒈按民法第474條第1項規定：「稱消費借貸者，謂當事人一
      方移轉金錢或其他代替物之所有權於他方，而約定他方以
      種類、品質、數量相同之物返還之契約。」
　　⒉查兩造間LINE對話紀錄所示，被告於108年11月30日向原告
      稱：「無論你跟皓誠結果如何......我都會還你四十萬.
      不要擔心.現在竟然決定連孩子都放下的話就要生活的快
      樂一點才有價值」；原告於109年9月24日稱：「如果阿姨
      不方便一次還 都可以再談」、被告稱：「好的」、「你
      給我一點時間」、「我問過律師跟我老公商量後大約會在
      洋的生日過後十二月初把方案給你」、「你無須擔心什麼
      意外只是時間問題」、「也不要太偏激因為我不是一個逃
      避責任的人」（見本院卷第10、14、16、18頁）。次查被
      告與李皓誠之LINE對話紀錄，李皓誠於108年12月23日稱
      ：「而且小媽說欠我們的42萬會分期還給你」、原告於10
      8年12月29日稱：「我覺得還是請阿姨先把錢還我，我們
      再繼續談贍養費的問題吧。」李皓誠稱：「他是跟我說分
      期換你」、「還有定存的部分我想就歸我把，你的42萬她
      會還你」（見本院卷第24、31、32頁），足認被告確實尚
      有40多萬元之借款尚未清償原告。
　　⒊被告雖辯稱上開對話紀錄僅係為讓原告與李皓誠重修舊好
      的緩頰之詞等語。然上開兩造間對話紀錄中，並未提及希
      望原告與李皓誠能維持夫妻關係或回復夫妻關係之用語，
      且原告與李皓誠之對話亦同樣提及被告尚欠原告40餘萬元
      ，是被告辯稱此為緩頰，並不可採。
　　⒋被告另辯稱原告係匯款至全順公司，並非被告等語。然借
      貸物之交付本不必然須交付至借款人之帳戶，當事人得合
      意決定交付方法。況且被告為全順公司法定代理人之配偶
      ，如借款目的係為公司周轉，則要求原告逕行匯款至全順
      公司帳戶，亦不違背常情，是無從逕以受款帳戶為全順公
      司所有，即認定兩造間無借貸關係，被告所辯，並不可採
      。
（二）原告得否請求被告返還借款及遲延利息？
　　⒈按民法第478條規定：「借用人應於約定期限內，返還與借
      用物種類、品質、數量相同之物，未定返還期限者，借用
      人得隨時返還，貸與人亦得定一個月以上之相當期限，催
      告返還。」同法第233條第1項規定：「遲延之債務，以支
      付金錢為標的者，債權人得請求依法定利率計算之遲延利
      息。」同法第203條規定：「應付利息之債務，其利率未
      經約定，亦無法律可據者，週年利率為百分之5。」同法
      第229條第2項規定：「給付無確定期限者，債務人於債權
      人得請求時，經其催告而未為給付，自受催告時起，負遲
      延責任。
　　⒉本件被告尚有40多萬元之借款尚未清償原告，已如前述。
      查原告於109年10月28日寄發存證信函催告被告返還借款
      ，有存證信函在卷可參（見本院卷第41頁）。次查被告於
      同年11月5日向原告稱：「你的函我收到了」，有LINE對
      話紀錄在卷可參（見本院卷第13頁）。足認被告至遲於10
      9年11月5日已收受催告，是依上開規定，被告應於109年1
      2月6日起負返還借款責任。而本件原告起訴時為110年3月
      30日，有起訴狀上收文章在卷可參（見本院卷第3頁），
      是原告請求被告返還借款40萬元，及自109年12月6日起至
      清償日止，按週年利率5%計算之利息，應屬有據。
（三）被告得否主張抵銷？
　　⒈按民事訴訟法第277 條本文規定：「當事人主張有利於己
      之事實者，就其事實有舉證之責任。」
　　⒉本件被告固主張被告對原告共有449,998元債權等語，然此
      為原告所否認，是被告即應就此負舉證責任。就月子中心
      費用12萬元，及結婚時所需黃金費用149,998元部分，被
      告固提出交易明細及統一發票為證（見本院卷第81、82頁
      頁）。然當時兩造間既為婆媳關係，此等費用又與結婚儀
      式及坐月子相關，則上開款項究係被告基於借貸之意思為
      原告代墊，或係基於婆媳關係所為贈與，已難逕認。被告
      復未提出其他證據證明供本院審酌，是難認被告主張可採
      。
　　⒊另就被告主張借款18萬元予原告部分，被告原聲請傳喚證
      人李皓誠作證，然於最後言詞辯論期日捨棄傳喚證人（見
      本院卷第85頁反面第16行），則被告就此部分主張並未提
      出證據供本院審酌，自難認被告之主張可採。而被告既未
      能證明其對原告之債權存在，則被告主張抵銷，自屬無據
      。
五、綜上所述，原告依消費借貸之法律關係，請求被告給付原告
    40萬元，及自109年12月6日起至清償日止，按週年利率5%計
    算之利息，為有理由，應予准許。
六、本件係就民事訴訟法第427 條訴訟適用簡易程序所為被告敗
    訴之判決，依同法第389 條第1 項第3 款規定，應依職權宣
    告假執行。並依被告之聲請，宣告被告如預供擔保，得免為
    假執行。又法院應依職權宣告假執行者，本無庸原告為聲請
    ，若原告仍聲請願供擔保宣告假執行者，該聲請僅在促使法
    院職權發動，法院仍係本於職權而宣告，自無庸對該聲請為
    准駁之裁判。
七、本件事證已臻明確，兩造其餘主張陳述及所提之證據，經審
    酌均與本院前揭判斷無影響，毋庸一一論述，附此敘明。
八、訴訟費用負擔之依據：民事訴訟法第78條。並依職權確定訴
    訟費用額如主文第2項所示。
中　　華　　民　　國　　111 　年　　4 　　月　　8 　　日
                    中壢簡易庭      法  官  周仕弘
上判決正本係照原本作成。
如不服本判決，應於判決送達後20日內向本庭（臺灣桃園地方法
院中壢簡易庭）提出上訴狀。（須附繕本）。
如委任律師提起上訴者，應一併繳納上訴審裁判費。
中　　華　　民　　國　　111 　年　　4 　　月　　8 　　日
                                    書記官  巫嘉芸